臺灣臺南地方法院刑事判決　　　　　　　95年度易字第1070號
公　訴　人　臺灣臺南地方法院檢察署檢察官
被　　　告　丙○○
　　　　　　　　　　　樓之4
　　　　　　　　　　現另案於臺灣高雄第二監獄
上列被告因詐欺案件，經檢察官提起公訴（95年度偵字第10642
號），被告於本院審理時就被訴事實為有罪之陳述，經本院合議
庭裁定由受命法官獨任行簡式審判程序，本院判決如下：
    主  文
丙○○犯連續幫助詐欺取財罪，處有期徒刑伍月，如易科罰金，
以新臺幣玖佰元即銀元佰元折算壹日。
    事實及理由
一、丙○○明知提供身分證件及金融機構帳戶與他人使用，將會
    遭用於不法之途，竟仍基於幫助他人詐欺取財之概括犯意，
    連續為下列行為：(一)於民國93年11月間，在不詳處所，將其
    所有之國民身份證正本，以不詳之代價，提供與真實姓名、
    年籍不詳之詐騙集團成員，申請號碼為0000000000號行動電
    話門號使用，而以此方法幫助該人犯罪。該姓名年籍不詳之
    人與其所屬詐騙集團即基於意圖為自己不法之所有，於同年
    12月17日下午2時11分許，在拍賣網站上佯稱欲出售數機相
    機，並留下丙○○所申請之上開話號以資聯絡，經戊○○撥
    打上開電話與之聯繫買賣事宜，並依其指示至自動櫃員機轉
    帳，而將新台幣（下同）49983元及16003元轉帳存入至李軒
    旭（另案由臺灣臺南地方法院審理中）所申請之萬泰商業銀
    行帳號為00000000000000號帳戶內，後因戊○○遲未收到商
    品，經查證後始知受騙。(二)於93年12月某日，在台南火車站
    ，將其於同年月20日向彰化銀行台南分行所申請帳號為0000
    0000000000000號帳戶之存摺、提款卡，以不詳代價，交付
    與真實姓名、年籍均不詳之詐騙集團成員使用。該詐欺集團
    成員，即於同年月29日上午，撥打電話予甲○○，佯裝為國
    稅局人員，以退稅為由，要求對方操作自動櫃員機，甲○○
    因而陷於錯誤，遂依該詐欺集團成員之指示，匯款19223元
    至丙○○前開彰化銀行帳戶內，後經甲○○查證未有前揭情
    事，始知受騙。(三)又於94年6月底，由陳慧敏提供不知情之
    陳慶祥所申請之中國信託商業銀行帳號為0000000000000000
    號帳戶之存摺、提款卡與丙○○（陳慧敏所涉詐欺部分，另
    聲請簡易判決處刑），再由丙○○出面，以不詳代價，在不
    詳處所，交付與真實姓名、年籍均不詳綽號「阿猴」之詐騙
    集團成員使用。該詐欺集團成員，即於同年7月5日下午3時
    30分，撥打電話予乙○○，佯裝為中國信託商業銀行人員，
    以尚有卡費未清償為由，要求對方匯款，乙○○因而陷於錯
    誤，遂依其指示，先後匯款99000元及31000元至陳慶祥前開
    中國信託商業銀行帳戶內，後經乙○○查證未有前揭情事，
    始知受騙。案經高雄縣政府警察局移送、臺南市警察局第六
    分局及第一分局分別報請臺灣臺南地方法院檢察署檢察官偵
    查起訴。
二、本件係經被告丙○○於準備程序期日為有罪之陳述，而經本
    院合議庭裁定由受命法官獨任以簡式審判程序加以審理，則
    依據刑事訴訟法第273條之2、同法第159條第2項之規定，不
    適用傳聞法則有關限制證據能力之相關規定；並得依同法第
    310條之2之準用同法第454條之規定製作略式判決書（僅記
    載「證據名稱」），合先敘明。
三、前項犯罪事實，有下列事證足資證明：
  (一)被告於警詢、檢察官偵查中之供述及本院審理時之自白。
  (二)被害人戊○○、甲○○、乙○○於警詢中之指述。
  (三)被害人戊○○轉帳自動櫃員機交易明細表2紙、臺灣大哥大
    股份有限公司預付卡申請書影本1份。
  (四)被害人甲○○轉帳自動櫃員機交易明細表1紙、被告彰化
    銀行開戶資料卡及存摺存款交易明細查詢各1份。
  (五)證人陳慧敏、陳慶祥於警詢中之證述。
  (六)被害人乙○○轉帳自動櫃員機交易明細表2紙、陳慶祥中
    國信託商業銀行開戶資料卡及對帳單各1份
  (七)卷附臺灣高等法院被告全國前案紀錄表。
四、再按申請行動電話之手續極之方便，且僅要提供身分證件即
    可辦理，一般正常使用之人應斷無購買他人身分證明以申辦
    行動電話之理。又於金融機構開設存款帳戶，原係針對個人
    社會信用而予以資金流通，具有強烈之屬人性，而金融帳戶
    為個人理財之工具，於金融機構申請開設存款帳戶並無任何
    特殊之資格限制，一般民眾皆可利用存入最低開戶金額之方
    式，任意在金融機構申請開設存款帳戶，且一人並可於不同
    之金融機構申請多數之存款帳戶使用，尚無任何困難，此乃
    眾所周知之事實，被告乃成年人，顯屬有一般社會經驗之人
    ，對此應有所認知。則無正當理由收購使用他人提供之身分
    證明或帳戶，客觀上自可預見其使用之目的非屬正當，而使
    用他人帳戶目的係供為某筆資金之存入，後再行領出之用，
    且該筆資金之存入及提領過程係有意隱瞞其流程及行為人身
    分曝光之用意，一般人本於一般認知能力應均易於瞭解。是
    依一般人之社會生活經驗，若見他人不以自己名義申請行動
    電話或帳戶，反而向人收集身分證明或存款帳戶為不明用途
    使用或流通，衡情對於該等證件資料或帳戶可能供詐欺或其
    他之不法目的使用，當有合理之預期，況且利用不相識之人
    之帳戶從事詐欺之用，早為傳播媒體廣為報導，被告為有社
    會經驗之成年人，其應可預見交付自己名義之身分證件或帳
    戶存摺、金融卡及密碼等帳戶資料與他人流通，誠有幫助從
    事詐欺取財犯行之人利用該帳戶作為實施犯罪之可能，但其
    仍將其帳戶資料售與不詳姓名年籍之人，以致自己完全無法
    了解、控制其證午及帳戶資料之使用方法及流向，故被告應
    具有縱他人利用該證件或銀行帳戶供實施詐欺取財等犯罪之
    用，亦不違背其本意之幫助犯意甚明。
五、核被告丙○○所為，係犯刑法第30條第1項前段、第339條第
    1項詐欺取財罪之幫助犯，並就被告之幫助詐欺行為按正犯
    之刑減輕之。又被告行為後，刑法第56條連續犯之規定，業
    於94年1月7日修正公布刪除，並於95年7月1日施行，則被告
    之犯行，因行為後新法業已刪除連續犯之規定，此刪除雖非
    犯罪構成要件之變更，但顯已影響行為人刑罰之法律效果，
    自屬法律有變更，依新法第2條第1項規定，比較新、舊法結
    果，仍應適用較有利於被告之行為時法律即舊法論以連續犯
    （最高法院95年第8次刑事庭會議決議參照）。故被告先後
    將其身分證件及開設之帳戶出售他人使用，幫助他人詐欺取
    財之行為，時間緊接，所犯係構成要件相同之罪，顯係基於
    概括之犯意反覆為之，為連續犯，應依修正前刑法第56條規
    定論以1罪，並依先加後減原則加減其刑。爰審酌被告素行
    ，不思以正確途徑賺取金錢，竟以提供其證分證件及金融帳
    戶與人從事不法行為使用之方式換取金錢，間接導致詐騙集
    團因使用人頭帳戶，阻礙警方之查緝而逍遙法外，致使受害
    民眾陸續增加，以此手段行騙詐財者，日益猖獗，等同助長
    犯行，惟犯後已坦承犯行尚知悔悟等一切情狀，量處如主文
    所示之刑，並諭知易科罰金之折算標準，以示懲儆。再查本
    件被告犯罪時之刑法第41條第1項前段規定：「犯最重本刑
    為5年以下有期徒刑以下之刑之罪，而受6個月以下有期徒刑
    或拘役之宣告，因身體、教育、職業、家庭之關係或其他正
    當事由，執行顯有困難者，得以1元以上3元以下折算一日，
    易科罰金。」又被告行為時之易科罰金折算標準，修正前罰
    金罰鍰提高標準條例第2條前段（現已刪除）規定，就其原
    定數額提高為100倍折算1日，則本件被告行為時之易科罰金
    折算標準，應以銀元300元折算1日，經折算為新臺幣後，應
    以新臺幣90 0元折算為1日。惟95年7月1日修正公布施行之
    刑法第41條第1項前段則規定：「犯最重本刑為五年以下有
    期徒刑以下之刑之罪，而受六個月以下有期徒刑或拘役之宣
    告者，得以新臺幣一千元、二千元或三千元折算一日，易科
    罰金。」比較修正前後之易科罰金折算標準，以95年7月1日
    修正公布施行前之規定，較有利於被告，則應依刑法第2條
    第1項前段，適用修正前刑法第41條第1項前段規定，定其折
    算標準。而被告行為後，其所犯幫助詐欺罪之法定罰金刑部
    分，其上限部分，依95年6月14日公布增訂之刑法施行法第1
    條之1第1項規定「中華民國九十四年一月七日刑法修正施行
    後，刑法分則編所定罰金之貨幣單位為新台幣。」、第2項
    前段規定「九十四年一月七日刑法修正時，刑法分則編未修
    正之條文定有罰金者，自九十四年一月七日刑法修正施行後
    ，就其所定數額提高為三十倍。」，與依罰金罰鍰提高標準
    條例第1條前段規定，同為新台幣3萬元；其下限部份，依新
    刑法第33條第5款規定「罰金：新台幣一千元以上，以百元
    計算之。」，較依舊刑法第33條第5款規定「罰金：一元以
    上。」（即新台幣三十元）為重。而因法定罰金刑部分係屬
    科刑規範事項，其變更自屬法律有變更，是新刑法施行後，
    應依新刑法第2條第1項規定，比較新、舊法結果，仍應適用
    較有利於被告之行為時法律即舊刑法第33條第5款，有關法
    定罰金刑部分，併此敘明。末按共同正犯因相互間利用他人
    之行為，以遂行其犯意之實現，本於責任共同之原則，有關
    沒收部分，對於共犯間供犯罪所用之物，自均應為沒收之諭
    知，惟幫助犯僅係對於犯罪構成要件以外行為為加工，並無
    共同犯罪之意思，自不適用該責任共同原則，對於正犯所有
    供犯罪所用之物或犯罪所得之物，亦為沒收之諭知。最高法
    院91年度臺上字第5583號、89年度臺上字第6946號判決可資
    參照。查被告將身分證件及彰化銀行台南分行帳號00000000
    000000000號帳戶及陳慶祥所之中國信託銀行帳號000000000
    0000000號之存摺、提款卡等物交付詐騙集團所使用，是上
    開物品自已為該詐騙集團所有，依前開之說明，本案被告既
    為幫助犯而不適用責任共同之原則，爰不就上開物品為沒收
    之諭知，附此敘明。
六、據上論斷，應依刑事訴訟法第299條第1項前段，刑法第2條
    第1項，修正前刑法第56條、刑法第339條第1項、第30條、
    修正前刑法第41條第1項前段、刑法施行法第1條之1、修正
    前罰金罰鍰提高標準條例第2條，判決如主文。
七、如不服本判決，應於判決送達後10日內，向本院提出上訴書
    狀。
本案經檢察官丁○○到庭執行職務。
中　　華　　民　　國　　96　　年　　2 　　月　　9 　　日
    　　　　　　　刑事第八庭    法  官　彭喜有
以上正本證明與原本無異。
如不服本判決，應於判決送達後10日內，向本院提出上訴狀。
        　　　　　　　　　　    書記官　黃傳鈞
中　　華　　民　　國　　96　　年　　2 　　月　　12　　日
附錄：本案論罪科刑法條全文
中華民國刑法第339條第1項：
意圖為自己或第三人不法之所有，以詐術使人將本人或第三人之
物交付者，處5年以下有期徒刑、拘役或科或併科1千元以下罰金
。
